臺灣高等法院高雄分院刑事判決　　　　　九十一年度上訴字第四一六號
　　上訴人
　　即被告　　　乙○○
　　指定辯護人　本院公設辯護人　李佩娟
右上訴人因強盜案件，不服臺灣高雄地方法院九十年度訴字第二八七一號中華民國九
十年十二月十九日第一審判決（起訴案號：臺灣高雄地方法院檢察署九十年度偵字第
一九八六五號），提起上訴，本院判決如左：
      主      文
原判決撤銷。
乙○○意圖為自己不法之所有，攜帶兇器，以強暴至使不能抗拒，而使其交付，未遂
，處有期徒刑伍年，褫奪公權年。
美工刀壹把、手套壹雙，均沒收。
      事      實
一、乙○○於民國（下同）八十九年間，因犯竊盜罪，經臺灣澎湖地方法院判處有期
    徒刑八月，緩刑三年，於八十九年九月五日確定，在緩刑期間，仍不思警惕，於
    九十年十月二十四日十一時三十五分許，在高雄市○○區○○路與林森路口，見
    甲○○駕駛車牌ＺＢ─八八○七號自用小客車，搭載其弟媳洪明秀，至該處附近
    之停車格內，而洪明秀下車至公用電話亭打電話，乙○○見有機可趁，竟萌為自
    己不法所有之意圖，利用甲○○單身一人坐在駕駛座之際，手持折疊式美工刀一
    把，並戴手套，打開該自用小客車之左後車門，進入車內，自後方以右手持美工
    刀勒住甲○○之頸部，美工刀指向咽喉處，並以左手摀住其嘴巴，喝令甲○○交
    出錢財，甲○○大受驚嚇，以左手打開車門，滑出車外，高喊救命、搶劫，乙○
    ○見狀，知已不能強取財物，即下車沿林森一路往南逃逸，而未得逞，並遶至七
    賢路與忠孝路口之十一號公園之公廁內躲藏。嗣於同日十一時四十五分許，經警
    及路人卞進良、黃延文、林敏男、洪明秀合力將其當場逮捕，並在其身上扣得其
    所有供犯罪用之美工刀一把及手套一雙。
二、案由高雄市政府警察局新興分局移送臺灣高雄地方法院檢察署檢察官偵查起訴。
      理      由
一、訊據上訴人即被告乙○○對於前開戴手套、持美工刀，進入甲○○駕駛之自用小
    客車內，喝令甲○○交出錢財等事實，供承不諱，而辯稱：我是要搶劫，要用左
    手摀住她的嘴，右手要用刀抵住她的頸部，還沒有到她頸部時，她反過身來，用
    左手把我撥開，然後身體縮下去，推開車門就跑出去，原判決量刑亦過重云云。
二、惟查：
  (一)前開事實，已據被害人甲○○於警訊及偵審中指訴綦詳。被告以美工刀抵住甲○
    ○頸部，造成甲○○之頸部擦挫傷，局部紅腫之傷害，有高雄市立大同醫院高市
    醫診字第一一七０六號診斷證明書附卷可稽（警卷第十二頁）。且被告於警訊時
    已供明「：：我發現有部小自客車內駕駛座有一名女子而已，心想有機可乘，於
    是持刀由左後車門進入行搶」，「我是以左手開車門進入車內，右手持刀，勒住
    被害女子的脖子的方式行搶」等語（警卷第一頁反面）。被告右手持刀勒住甲○
    ○之脖子，其美工刀接近頸部咽喉處，與抵住咽喉處並無差異，揆其用意，係以
    美工刀抵住咽喉處，足使甲○○無法抗拒甚明。依上述診斷證明書所載，雖無割
    裂傷，可認美工刀應未割傷甲○○之頸部，但美工刀鋒利無比，稍一碰觸，即能
    造成傷害，是被告之行為，已足使甲○○不能抗拒。
  (二)被害人甲○○及證人洪明秀固均指稱被告搶走錄音機一台云云，然被告自警訊迄
    偵審中均否認有搶得任何財物，且被告由林森一路經六合一路逃逸，至上述十一
    號公園之廁所內躲藏，經證人卞進良、黃延文、林敏男及洪明秀圍捕，至警方到
    場捕獲時止，並未見被告持有錄音機可予扣案，分據證人卞進良、黃延文、林敏
    男證實。是不能僅憑甲○○、洪明秀之陳述，而認定被告搶走甲○○之錄音機。
  (三)綜上所述，本案事證明確，被告所辯，顯係避就之詞，殊無足採，其犯行洵堪認
    定。
三、查被告意圖為自己不法之所有，持美工刀勒住被害人頸部之強暴方式，致使被害
    人達於不能抗拒之程度，欲強取被害人之財物，因被害人掙脫逃出，而未得逞，
    核其所為，係犯行為時有效之懲治盜匪條例第五條第二項、第一項第一款之盜匪
    未遂罪。按懲治盜匪條例於九十一年一月三十日已廢止其適用，而比較九十一年
    一月三十日修正之刑法第三百三十條第二項、第一項、第三百二十一條第一項第
    三款之攜帶兇器強盜未遂罪之法定刑，以盜匪未遂罪之法定刑為重，被告行為後
    法律有變更，依刑法第二條第一項規定，自應適用刑法之規定為裁判。是被告所
    為，應依修正後之刑法第三百三十條第二項、第一項、第三百二十一條第一項第
    三款之攜帶兇器強盜未遂罪論處。被告強盜未遂，為未遂犯，爰依刑法第二十六
    條前段規定減輕其刑。
四、原審論處被告罪刑，固無不合，惟懲治盜匪條例已廢止其適用，原判決仍依該條
    例論處，尚有未洽。被告上訴意旨以其尚未對被害人施暴，指摘原判決不當，雖
    無理由，但原判決既有可議，自應予撤銷改判，爰審酌被告有上述前科，尚在緩
    刑期間，有臺灣高等法院被告全國前案紀錄表可稽，仍不知警惕，而其年輕力壯
    ，不思正途取財，攜帶兇器強取他人財物，危害社會治安及人民財產法益，情節
    非輕，惟念其犯罪後坦承犯行，態度尚好等一切情狀，量處如主文所示之刑。依
    其犯罪性質，本院認有褫奪公權必要，併予宣告褫奪公權三年。扣案之美工刀一
    把及手套一雙，係被告所有供犯罪所用之物，為被告所陳明，依法宣告沒收。另
    扣案之口罩一個，雖被告陳明為其所有，但被告指摘並未以之供強盜戴用，為被
    害人證實，自不能宣告沒收。被告上訴意旨又指摘原判決量刑過重云云，因原判
    決已經撤銷，另經本院審酌量刑，併予明。
據上論斷，應依刑事訴訟法第三百六十九條第一項前段、第三百六十四條、第二百九
十九條第一項前段，刑法第二條第一項前段、第三百三十條第二項、第一項、第三百
二十一條第一項第三款、第二十六條前段、第三十七條第二項、第三十八條第一項第
二款，判決如主文。
本案經檢察官陳新慶到庭執行職務。
中    華    民    國     九十一     年       四       月     三十   日
                              臺灣高等法院高雄分院刑事第五庭
                                  審判長法官  吳水木
                                        法官  趙文淵
                                        法官  洪慶鐘
右正本證明與原本無異。
如不服本判決應於收受本判決後十日內向本院提出上訴書狀，其未述上訴理由者，
並得於提起上訴後十日內向本院補提理由書狀（均須按他造當事人之人數附繕本)「
切勿逕送上級法院」。
                                      書記官  彭筱瑗
中    華    民    國     九十一     年       五       月     二     日
附錄：本判決論罪科刑法條：
修正後刑法第三百三十條第一項、第二項：
犯強盜罪而有第三百二十一條第一項各款情形之一者，處七年以上有期徒刑。
前項之未遂犯罰之。
刑法第三百二十一條第一項第三款
犯竊盜罪而有左列情形之一者，處六月以上五年以下有期徒刑：
三、攜帶兇器而犯之者。
                                                                       Ｄ
